【裁判字號】    97,再,11
【裁判日期】    970623
【裁判案由】    再審之訴
【裁判全文】
臺灣臺北地方法院民事裁定                97年度再字第11號
    再 審 原告  甲○○
    再 審 被告  寶華商業銀行股份有限公司
    法定代理人  乙○○即接管.
上列當事人間清償借款事件，再審原告對於本院95年度訴字第12
702號確定判決，提起再審之訴，本院裁定如下：
    主  文
再審之訴駁回。
再審訴訟費用由再審原告負擔。
    理  由
一、按再審之訴，應於30日之不變期間內提起。前項期間，自判
    決確定時起算，判決於送達前確定者，自送達時起算；再審
    之訴不合法者，法院應以裁定駁回之，民事訴訟法第500 條
    第1項、第2項、第502條第1項分別定有明文。又按對於第二
    審判決於上訴期間內提起上訴，第三審法院以其上訴另有其
    他不合法情形，以裁定駁回其上訴者，對原判決提起再審之
    訴時，其再審不變期間應自裁定確定翌日起算（最高法院78
    年台抗字第149 號判例意旨參照）。查再審原告不服本院95
    年度訴字第12702 號判決，提起上訴並聲請訴訟救助，經臺
    灣高等法院以96 年度聲字第242號及最高法院96年度台抗字
    第728 號駁回訴訟救助確定，再審原告未據補繳上訴費用，
    經臺灣高等法院以96 年度重上字第362號裁定駁回上訴，再
    審原告提起抗告，案經最高法院於民國97 年4月10日以97年
    度台抗字第221 號裁定駁回抗告確定在案，業據本院調閱上
    開案卷查核屬實。則再審原告對本院95 年度訴字第12702號
    確定判決，提起再審之訴，自應以97年4月11日算至同年5月
    12日（最末日5 月10日為假日順延）即告屆滿，惟再審原告
    遲至同年5 月15日始提起本件再審之訴，此觀諸聲請狀之本
    院方型收狀戳即明，是再審原告提起本件再審之訴，顯已逾
    法定30日之不變期間。
二、另按提起再審之訴，應表明再審理由，即必須指明確定判決
    有如何合於法定再審事由之具體情事始為相當，倘僅泛言有
    何條款之再審事由，而無具體情事者，仍難謂已合法表明再
    審事由，其訴即屬不合法（最高法院61 年度台再字第137號
    及70年台再字第35號判例參照）。查再審原告另主張原確定
    判決有民事訴訟法第496條第1 項第5款及第12款之再審事由
    ，然未明確表明有何合於法定再審事由之具體情事，難謂已
    合法表明再審理由，是再審原告主張此部分之再審事由，顯
    難認為合法。況原確定判決之訴訟標的在前並無確定判決或
    經和解、調解等情，且再審原告在原確定判決審理期間，並
    無委任訴訟代理人代為訴訟行為，自無發生未經合法代理情
    事之可能，則再審原告泛稱：對於不得救濟而已確定之事件
    ，應類推適用德國民事訴訟法第597條第4項欠缺合法代理，
    以聽審權受侵害為再審理由云云，顯屬無據。
三、據上論結，本件再審之訴為不合法。依民事訴訟法第502 條
    第1項、第95條、第78條，裁定如主文。
中    華    民    國    97    年    6     月    23    日
                        民事第一庭法官  傅中樂
以上正本係照原本作成。
如不服本裁定應於送達後10日內向本院提出抗告狀，並繳納抗告
費新台幣1,000元。
中    華    民    國    97    年    6     月    23    日
                                書記官  李佩芳


司法院資訊處製作；財團法人民間司法改革基金會備份。
